臺灣花蓮地方法院刑事判決
110年度易字第243號
公  訴  人  臺灣花蓮地方檢察署檢察官
被      告  游建良


上列被告因竊盜案件，經檢察官提起公訴（110年度偵字第2538
號、第2665號、第3256號），本院判決如下：
    主  文
游建良犯如附表「主文」欄所示之罪，各處如附表「主文」欄所
示之刑及沒收之諭知。
    事  實
一、游建良基於竊盜之犯意，意圖為自己不法之所有，分別為下
    列行為：
(一)於民國109年11月21日15時許至同月26日11時許間之某時，
    在花蓮縣花蓮市新生橋下花蓮市公所倉庫（下稱系爭倉庫）
    ，先以不詳方式破壞鐵絲圍網後進入倉庫內，持客觀上對人
    之生命、身體、安全構成威脅且具有危險性，足供兇器使用
    之鐮刀1把、鐵鎚1把進入系爭倉庫內，竊取電線6條(價值新
    臺幣〈下同〉共計8,000元)得手，並將鐮刀1把、鐵鎚1把、工
    具袋1個、水銀燈安定器1台及瓶裝水1瓶棄置現場後逃離。
    嗣經李志忠發覺遭竊後報警處理，經警據報前往處理，現場
    扣得上開物品，並採集瓶裝水瓶口上之生物跡證送驗，鑑定
    結果為與游建良之DNA型別相符，始悉上情。
(二)於110年2月15日2時36分許，騎乘車牌號碼000-000號普通重
    型機車，前往花蓮縣○○鄉○○路000○0號土地公廟內，以不詳
    方式竊取功德箱內之現金200元，得手後離去。
(三)於110年3月24日3時31分許，騎乘車牌號碼000-000號普通重
    型機車，前往花蓮縣○○市○○路00○0號花蓮縣原住民野菜學校
    （下稱系爭野菜學校），並於同日3時36分許，持客觀上對
    人之生命、身體、安全構成威脅且具有危險性，足供兇器使
    用之長柄鐵剪1把，破壞電箱下方之電纜線，著手竊取之，
    然因電纜線深埋於土壤內，游建良未能成功竊得電纜線而未
    遂，並將上開長柄鐵剪1把、外套1件棄置現場後逃離。嗣經
    詹博仁發覺遭竊後報警處理，經警據報前往處理，現場扣得
    上開物品，並採集外套上之生物跡證送驗，鑑定結果為與游
    建良之DNA型別相符，始知上情。
二、案經詹博仁訴請花蓮縣警察局花蓮分局報告臺灣花蓮地方檢
    察署檢察官偵查起訴。
    理  由
壹、程序方面
一、按被告以外之人於審判外之言詞或書面陳述，除法律有規定
    者外，不得作為證據。當事人、代理人或辯護人於法院調查
    證據時，知有第159條第1項不得為證據之情形，而未於言詞
    辯論終結前聲明異議者，視為有前項之同意。刑事訴訟法第
    159條第1項、第159條之5第2項分別定有明文。查檢察官、
    被告游建良就告訴人、證人等於審判外之陳述，未於言詞辯
    論終結前聲明異議，本院審酌該等供述證據作成時並無違法
    或不當之情況，亦無違法取證等瑕疵，且與待證事實具有關
    聯性，認以之作為證據應屬適當，均有證據能力。
二、另本院以下所引用之非供述證據，均與本件事實具有關聯性
    ，且核屬書證、物證性質，又查無事證足認有違背法定程式
    或經偽造、變造所取得等證據排除之情事，復經本院依刑事
    訴訟法第164條、第165條踐行物證、書證之調查程序，亦堪
    認均具有證據能力。
貳、實體方面
一、犯罪事實（二）部分：
　　此部分犯罪事實，業據被告於本院準備程序、審理時坦承不
    諱，核與證人陳萬珍於警詢時所陳述之情節相符（見吉警偵
    字第1100013378號卷〈下稱警卷二〉第17頁至19頁），並有車
    號查詢機車車籍資料、監視器畫面截圖照片、現場照片在卷
    可稽（見警卷二第29頁至43頁），足認被告之任意性自白核
    與事實相符，應堪採信，故本件事證明確，被告之犯行洵堪
    認定，應予依法論科。
二、犯罪事實（一）部分：
㈠訊據被告固坦承其曾至案發現場附近，遺留於現場之瓶裝水為
  其所有之事實，惟矢口否認有何加重竊盜之犯行，辯稱：我沒
  有去過系爭倉庫，我只是去附近撿蝸牛，水銀燈安定器、鐮刀
  、鐵鎚都不是我的，我沒有竊取電纜線云云。經查：
⒈被告於109年11月21日15時許起至同月26日11時許間之某時，曾
  至系爭倉庫附近，並遺留瓶裝水1瓶之事實，為被告所坦承不
  諱，並有內政部警政署刑事警察局110年1月20日刑生字第1098
  031164號鑑定書為憑（見花市警刑字第1100008224號卷〈下稱
  警卷一〉第31頁至32頁），故此部分事實，首堪認定。
⒉證人李志忠於警詢時陳述：我於109年11月26日11時許進入花蓮
  市新生橋下市公所的倉庫取材料時，例行性巡查時發現原本已
  綑綁好的6條電線不見了，電線的長度各約6公尺，市值約8,00
  0元。現場出現不明的工具袋子，工具袋裡的工具有鐵鎚、鐮
  刀、電容器、瓶裝水，這些物品應該不會出現在這個倉庫才對
  ，後來又發現靠近鐵軌那側的圍網遭人剪破。我之前最後一次
  進入倉庫時，沒有看到那個工具袋，也沒有看到圍網被剪破，
  倉庫平常都會上鎖等語（見警卷一第3頁至5頁），可見證人李
  志忠於上次進入倉庫前，未見到現場之工具袋，圍網亦未遭破
  壞，並發現倉庫內之6條電線遭竊；復衡以證人李志忠與被告
  素不相識，亦無仇隙，並無虛構情節欲入被告於罪之動機，是
  證人李志忠之證述，應屬可信。
⒊復觀之現場照片（見警卷一第13頁至19頁），足證案發現場確
  實遺留1只工具袋，裡面裝有鐵鎚1把、鐮刀1把、水銀燈安定
  器1個及瓶裝水1瓶，上開物品全部皆收納於工具袋中，而該工
  具袋被平放於倉庫內，距離倉庫邊緣之圍籬有一段距離，工具
  袋與圍籬間更間隔著許多疊起來之鐵柱子，可徵該工具袋為遭
  人攜帶進去，並放置於地面上，而非隨意丟置，應可認定；又
  經警方採集瓶裝水之瓶口上DNA送鑑定，鑑定結果為瓶口棉棒
  檢出一男性DNA-STR型別，與被告之DNA-STR型別相符等情，有
  內政部警政署刑事警察局110年1月20日刑生字第1098031164號
  鑑定書可查（見警卷一第31頁至32頁），從而，殘留被告DNA
  之瓶裝水既與上開物品一起放置於工具袋內，自可佐證該瓶裝
  水與工具袋內之鐵鎚1把、鐮刀1把、水銀燈安定器1個亦均為
  被告所持有，並由被告攜帶入內。再者，該處倉庫係以綠色鐵
  絲圍網圍住，門口以鎖頭上鎖，有前開現場照片足憑，而被告
  所持有之上開物品均平放於倉庫內，可證被告係以不詳方式破
  壞鐵絲圍網後入內；再參以系爭倉庫所在之地點，非熙來攘往
  之熱鬧之處，則被告之上開物品既遺留在現場，其並坦承曾經
  至系爭倉庫附近，是可推論被告攜帶上開物品進入系爭倉庫行
  竊無疑。是以，被告辯稱其未曾進入系爭倉庫，只有瓶裝水為
  其所有云云，要屬臨訟卸責之詞，委無可採。
⒋綜上，犯罪事實（一）部分，事證明確，被告之犯行洵堪認定
  ，應予依法論科。
三、犯罪事實（三）部分：
㈠訊據被告固坦承其於上開時、地竊取電纜線之事實，惟矢口否
  認有何加重竊盜之犯行，辯稱：現場那把剪刀不是我的，我當
  時是徒手拉電纜線云云。經查：
⒈被告於上開時間，基於竊盜之犯意，意圖為自己不法之所有，
  至系爭野菜學校內，著手竊取電纜線而未遂等事實，為被告所
  坦承不諱，核與證人詹博仁、陳瑞延在警詢時陳述之情節相符
  （見花市警刑字第1100011443號卷〈下稱警卷三〉第7頁至11頁
  、第13頁至17頁），並有車輛詳細資料報表、現場照片、監視
  器畫面截圖照片、內政部警政署刑事警察局110年4月30日刑生
  字第1100031679號鑑定書、內政部警政署刑事警察局110年6月
  28日刑鑑字第1100062568號鑑定書暨照片在卷可參（見警卷三
  第19頁、第25頁至39頁、110年度偵字第2538號卷〈下稱偵卷〉
  第87頁至94頁），故此部分事實，先堪認定。
⒉查告訴人詹博仁於警詢時陳述：於110年3月24日4時20分，我們
  單位接到新光保全人員陳瑞延通報位於尚志路25之2號野菜學
  校之保全系統異常，當時我們於4時50分許到場，發現建築物
  整棟都沒有供電，隨後沿建築物外巡視，發現建築物外電線桿
  上之供電電箱電源遭關閉，地上遺留一支長剪刀及一件深藍色
  外套等語（見警卷三第7頁至9頁）；證人陳瑞延於警詢時陳稱
  ：於110年3月24日3時40分左右，我發現花蓮縣原住民野菜學
  校的主機接收到停電訊號，就察覺有異，於周圍巡視後，3時5
  1分時發現野菜學校前電線桿之供電電箱旁有看似遺留的黑色
  外套、大剪刀，且看到變電箱下面的電纜線有遭到破壞的新切
  口等語（見警卷三第13頁至15頁），由上可知，告訴人詹博仁
  、證人陳瑞延於察覺系爭野菜學校供電異常後，至現場巡視時
  ，於現場發現遺留長柄鐵剪1把與外套1件，而該件外套經警方
  送驗後，於外套領口、袖口檢驗出被告之DNA-STR型別等節，
  有內政部警政署刑事警察局110年4月30日刑生字第1100031679
  號鑑定書為證（見警卷三第87頁至88頁）；再佐以系爭野菜學
  校所在位置，為人煙稀少之地方，並非車水馬龍，時常有行人
  、車輛經過之處乙情，有監視器畫面截圖照片、現場照片可考
  （見警卷三第25頁至39頁），且案發時間為凌晨，告訴人詹博
  仁、證人陳瑞延於察覺異常後立即趕往現場，殊難想像期間有
  他人行經該處，故應無他人將長柄鐵剪刻意遺留於案發現場之
  可能，從而，殘有被告之DNA之外套與長柄鐵剪既同時被發現
  遺留於現場，自可推論外套與長柄鐵剪均為被告所持有，並由
  被告攜帶至該處。
⒊尤以，被告於警詢時供述：監視器畫面中的竊嫌是我本人沒錯
  等語（見警卷三第4頁）；又於檢察事務官詢問時自承：監視
  錄影畫面中戴淺色帽子的人是我等語（見偵卷第55頁）；復於
  本院準備程序中供稱：我應該有帶剪刀過去等語（見本院卷第
  88頁）；再稽以本件監視器畫面截圖照片，有一戴淺色帽子、
  穿著深色上衣之人手持長柄鐵剪，試圖剪斷地上之電纜線一情
  ，有監視畫面截圖照片足參（見警卷三第49頁至53頁），且現
  場之電纜線，確實有遭人剪斷之切面痕跡，此亦有現場照片可
  查（見警卷三第29頁），準此，被告曾於警詢、檢察事務官詢
  問時坦承監視器畫面中之人為自己，該人當時手持扣案之長柄
  鐵剪作案，電纜線亦有剪斷之痕跡，則該長柄鐵剪顯為被告當
  時之犯罪工具無訛。從而，被告於本院審理中改稱遺留於現場
  之長柄鐵剪非其所有，其不知道監視器畫面中之人為何人，是
  徒手拉電纜線云云，顯非可信。
⒋綜上，犯罪事實（三）部分，事證已臻明確，被告所辯各節均
  委無足採，被告之犯行已堪認定，應予依法論科。
四、論罪科刑：
㈠按刑法第321條第1項第2款所謂「毀」係指「毀損」，稱「越」
  則指「踰越」或「超越」，祇要踰越或超越門窗、牆垣或安全
  設備之行為，使該門窗、牆垣或安全設備喪失防閑作用，即該
  當於前揭規定之要件。犯罪事實（一）部分，被告以不詳方式
  破壞系爭倉庫之鐵絲圍網後進入行竊，已使該鐵絲圍籬，即安
  全設備喪失防閑作用，自該當毀越安全設備之加重要件。公訴
  意旨認被告所為係毀越門扇，容有誤會。
㈡次按刑法第321條第1項第3款攜帶兇器竊盜罪，所稱之兇器，其
  種類並無限制，凡客觀上足對人之生命、身體、安全構成威脅
  ，具有危險性之兇器均屬之，且祇須行竊時攜帶此種具有危險
  性之兇器為已足，並不以攜帶之初有行兇之意圖為必要(最高
  法院79年台上字第5253號判例意旨參照)。犯罪事實（一）部
  分，卷內雖無證據證明被告使用扣案之鐵鎚、鐮刀作為犯罪工
  具使用，但被告顯然攜帶鐵鎚、鐮刀至現場無疑，且鐵鎚、鐮
  刀均為堅固之金屬器物，客觀上對人之生命、身體、安全構成
  威脅，並處於隨時可使用之狀態，而具有相當危險性，自屬兇
  器無疑，依前開判例意旨，被告此舉仍該當刑法第321條第1項
  第3款攜帶兇器竊盜罪。犯罪事實（三）部分，被告於行竊時
  使用之長柄鐵剪，可持以剪斷電纜線，乃質地堅硬之物，有該
  長柄鐵剪之照片可佐（見偵卷第93頁至94頁），客觀上足以對
  人之生命、身體、安全構成威脅，具有危險性，亦屬於兇器。
㈢又犯罪事實（三）部分，被告著手行竊，並剪斷電纜線之行為
  ，雖經告訴人李志忠提出告訴，但該毀損行為已結合於所犯之
  竊盜之罪質中，無更行構成毀損罪之理，故無庸另以毀損罪論
  處，公訴意旨另論以毀損罪嫌，容有未洽。
㈣核被告就犯罪事實一、（一）所為，係犯刑法第321條第1項第
  第2款、第3款之毀越安全設備攜帶兇器竊盜罪；犯罪事實一、
  （二）所為，係犯刑法第320條第1項之竊盜罪；犯罪事實一、
  （三）所為，係犯刑法第321條第2項、第1項第3款之攜帶兇器
  竊盜未遂罪。
㈤被告所犯3罪間，犯意各別，行為互殊，應予分論併罰。
㈥累犯之說明：
⒈按司法院大法官會議業於108年2月22日公布釋字第775號解釋，
  指稱：「刑法第47條第1項有關累犯加重本刑部分之規定，雖
  不生違反憲法一行為不二罰原則之問題，惟其不分情節，基於
  累犯者有特別惡性及對刑罰反應力薄弱等立法理由，一律加重
  最低本刑，於不符合刑法第59條所定要件之情形下，致生行為
  人所受之刑罰超過其所應負擔罪責之個案，其人身自由因此遭
  受過苛之侵害部分，對人民受憲法第8條保障之人身自由所為
  限制，不符憲法罪刑相當性原則，抵觸憲法第23條比例原則」
  、「於修正前，為避免發生上述罪刑不相當之情形，法院就該
  個案應依本解釋意旨，裁量是否加重其刑」，同時宣告刑法第
  48條前段、刑事訴訟法第477條第1項等有關於裁判確定後發覺
  為累犯，應更定其刑之規定應自前開公布日起失效。
⒉經查，被告前因竊盜等案件，分別經本院判處罪刑確定，並經
  本院以105年度聲字第387號裁定定應執行有期徒刑2年4月確定
  ；又因違反毒品危害防制條例案件，分別經本院判處罪刑確定
  ，並經本院以105年度聲字第362號裁定定應執行有期徒刑9月
  確定，上開2案接續執行，被告於107年6月26日縮短刑期假釋
  出監，於108年1月6日假釋期滿未經撤銷，視為執行完畢等情
  ，有臺灣高等法院被告前案紀錄表可參。其受有期徒刑執行完
  畢後5年內，故意再犯本件有期徒刑以上之罪，符合累犯之要
  件。
⒊本院審酌被告前曾因犯竊盜罪，經法院科刑判決確定並執行完
  畢，業如前述，其受上開徒刑執行完畢，理應產生警惕作用，
  返回社會後能因此自我控管，不再因相同行為而觸犯有期徒刑
  以上之罪，詎仍無視法律禁令，不知悛悔而再犯本案，且為涉
  犯相同類型之犯罪，顯見被告之刑罰反應力確屬薄弱，以其所
  犯情節，自有特別之惡性，倘仍以最低法定本刑為量刑之下限
  ，未能反應其本件業經施以刑罰手段後，均無法改過之犯罪情
  節，而與罪刑相當原則有違。有鑑於此，認須延長被告之矯正
  期間，助其再社會化，並兼顧社會防衛之效果，暨考量被告犯
  罪所造成法秩序等公益之危害，避免被告再犯之效果高低等因
  素，爰均依刑法第47條第1項規定加重其刑。
㈦犯罪事實（三）部分，被告已著手竊盜犯行之實行，但因故未
  順利竊得電纜線，為未遂犯，爰依刑法第25條第2項之規定，
  減輕其刑，並依法先加後減之。
㈧爰審酌被告前有竊盜罪之前科紀錄，素行非佳，有臺灣高等法
  院被告前案紀錄表可佐，其年富力強，不思循正當途徑謀生，
  僅因一己之私欲為上揭犯行，顯然漠視他人之財產權，對他人
  財產權益毫不尊重，視國家法令如無物，復考量犯罪事實（一
  ）、（三）部分，被告行竊時使用兇器，對於他人生命、身體
  造成危害，並使被害人、告訴人受有相當程度之損失，顯然有
  害社會治安及秩序，不法內涵非輕；且被告犯後復否認部分犯
  行，迄今尚未與被害人、各告訴人調解，賠償其等損失，犯後
  態度難認良好；兼衡被告自陳國中畢業之教育程度、無業、父
  母偶爾給其生活費之生活狀況（見本院卷第128頁），及被告
  之犯罪動機、目的、手段、獲利程度、被害人及告訴人之損害
  等一切情狀，分別量處如附表所示之刑，並就得易科罰金部分
  ，諭知易科罰金之折算標準，以示懲儆。
五、沒收：　
㈠犯罪工具沒收
⒈按供犯罪所用、犯罪預備之物或犯罪所生之物，屬於犯罪行為
  人者，得沒收之，刑法第38條第2項前段定有明文。查本件扣
  案之鐵鎚1把、鐮刀1把、長柄鐵剪1把，均經被告否認為其所
  有，卷內復無其他積極證據證明上開物品均為被告所有，爰均
  不予沒收之。
⒉另扣案之水銀燈電容器1台、瓶裝水1瓶、工具袋1個、外套1件
  、遭剪斷之電線3條（犯罪事實〈三〉部分之扣案物）、DNA採證
  棉棒，均與被告竊盜之犯行無涉，又外套1件、遭剪斷之電線3
  條、DNA採證棉棒均為警方用以採證、調查犯罪事實之物品，
  故上開物品均不予宣告沒收。
㈡犯罪所得沒收
  被告如犯罪事實（一）竊得之電線6條、犯罪事實（二）竊得
  之現金200元，均屬被告之犯罪所得，且均未扣案並發還予被
  害人、告訴人，應均依刑法第38條之1第1項前段、第3項之規
  定，於被告各別所犯之罪之主文項下宣告沒收之，並於全部或
  一部不能沒收或不宜執行沒收時，追徵其價額。
據上論斷，應依刑事訴訟法第299條第1項前段，刑法第25條第2
項、第320條第1項、第321條第2項、第1項第2款、第3款、第47
條第1項、第41條第1項前段、刑法第38條之1第1項前段、第3項
，刑法施行法第1條之1第1項，判決如主文。
本案經檢察官張立中提起公訴，檢察官林于湄到庭執行職務。
中　　華　　民　　國　　110 　年　　12　　月　　30　　日
　　　　　　　　　  刑事第四庭  法　官　林思婷
以上正本證明與原本無異。
如不服本判決應於收受送達後20日內向本院提出上訴書狀，並應
敘述具體理由。其未敘述上訴理由者，應於上訴期間屆滿後20日
內向本院補提理由書(均須按他造當事人之人數附繕本)「切勿逕
送上級法院」。告訴人或被害人如對於本判決不服者，應具備理
由請求檢察官上訴，其上訴期間之計算係以檢察官收受判決正本
之日期為準。
因疫情而遲誤不變期間，得向法院聲請回復原狀。
中　　華　　民　　國　　111 　年　　1 　　月　　3 　　日

                                書記官  黃添民
附錄本案論罪科刑法條：
刑法第320條
意圖為自己或第三人不法之所有，而竊取他人之動產者，為竊盜
罪，處五年以下有期徒刑、拘役或五十萬元以下罰金。
意圖為自己或第三人不法之利益，而竊佔他人之不動產者，依前
項之規定處斷。
前二項之未遂犯罰之。
刑法第321條
犯前條第一項、第二項之罪而有下列情形之一者，處六月以上五
年以下有期徒刑，得併科五十萬元以下罰金：
一、侵入住宅或有人居住之建築物、船艦或隱匿其內而犯之。
二、毀越門窗、牆垣或其他安全設備而犯之。
三、攜帶兇器而犯之。
四、結夥三人以上而犯之。
五、乘火災、水災或其他災害之際而犯之。
六、在車站、港埠、航空站或其他供水、陸、空公眾運輸之舟、
    車、航空機內而犯之。
前項之未遂犯罰之。
附表：
       犯罪事實                   主文 犯罪事實一、（一） 游建良犯毀越安全設備攜帶兇器竊盜罪，累犯，處有期徒刑拾月。未扣案之犯罪所得電線陸條均沒收之，於全部或一部不能沒收或不宜執行沒收時，均追徵其價額。 犯罪事實一、（二） 游建良犯竊盜罪，累犯，處拘役肆拾日，如易科罰金，以新臺幣壹仟元折算壹日。未扣案之犯罪所得新臺幣貳佰元，於全部或一部不能沒收或不宜執行沒收時，追徵其價額。 犯罪事實一、（三） 游建良犯攜帶兇器竊盜未遂罪，累犯，處有期徒刑伍月，如易科罰金，以新臺幣壹仟元折算壹日。